【裁判字號】    92,上訴,1468
【裁判日期】    920909
【裁判案由】    毒品危害防制條例
【裁判全文】
臺灣高等法院臺中分院刑事判決          民國九十二年度上訴字第一四六八號
    上  訴  人
    即  被  告  乙○○
    選任辯護人  蔡瑞煙
右上訴人因違反毒品危害防制條例案件，不服臺灣彰化地方法院中華民國九十二年五
月三十日第一審判決（民國九十一年度訴字第九○八號，起訴案號：臺灣彰化地方法
院檢察署民國八十九年度偵字第一○七五號），提起上訴，本院判決如左：
    主      文
原判決撤銷。
乙○○共同連續販賣第一級毒品，累犯，處有期徒刑玖年。扣案如附表壹所示之物，
均沒收銷燬之、如附表貳所示之物均沒收之。
    事      實
一、乙○○（綽號阿生）前曾於民國（下同）八十年七月三十一日，因違反肅清煙毒
    條例等案件，經本院判處有期徒刑三年四月確定，復於八十一年十二月二十六日
    ，因過失致死案件，經本院判處有期徒刑五月確定，嗣經本院裁定定應執行刑為
    有期徒刑三年六月，入監執行後已於八十四年五月二十九日執行完畢；竟仍不知
    警惕，為圖謀取利益，竟與葉錦松（所涉販賣海洛因罪嫌，另由臺灣臺灣彰化地
    方法院檢察署檢察官偵查後發布通緝在案）共同基於販賣第一級毒品海洛因之概
    括犯意聯絡，由乙○○於八十八年六月初，基於營利之目的，向真實姓名不詳、
    綽號「阿貓」之成年男子購入第一級毒品海洛因後，伺機以高於進價之價格販賣
    第一級毒品，並以其所有0000000000號【該門號卡係乙○○於八十八
    年五月間在臺中市境內之某二手市場，以新臺幣（下同）二千元購得】行動電話
    一支作為聯絡工具，於八十八年六月七日下午五時許，因受江志銘之託、且與江
    志銘合資購買毒品海洛因之丙○○（所涉販賣海洛因罪嫌，已由臺灣臺中地方法
    院檢察署檢察官於八十八年十二月十日以八十八年度偵字第一三五七四號案件為
    不起訴之處分；江志銘於八十八年六月七日下午三時五十分許，因施用毒品案件
    為警查獲後，為協助配合警方追查毒品來源，乃聯絡當時不知江志銘已為警方查
    獲之丙○○，請託丙○○代其購買海洛因）撥打乙○○上開行動電話，與乙○○
    約定購買一萬五千元之海洛因，乙○○乃與丙○○約定在臺中縣烏日鄉○○路○
    段六０三號旁某藥局附近成功嶺前面見面（丙○○嗣另以電話聯絡江志銘前往前
    開藥局附近等候拿取所購買之海洛因）後，由乙○○駕駛車牌號碼Ｓ八─二四八
    三號自小客車搭載葉錦松於同日下午六時四十五分許，到達上開藥局前，並指示
    葉錦松下車在該處等候丙○○前來，隨即將車輛開至附近偏僻之巷道內等待，旋
    丙○○到場後，即由葉錦松將丙○○帶至乙○○駕駛之前開車輛內，由丙○○交
    付用以購買海洛因之現款一萬五千元與葉錦松點收無誤，乙○○乃交付如附表壹
    編號一所示之海洛因一包（淨重二點三一公克、包裝重零點一九公克、純度百分
    之四十九點四）與丙○○而以高於進價之價格販賣前揭海洛因一包，旋即駕車離
    去（因警方當時係在巷口外埋伏，無法目睹丙○○在前開巷道內向乙○○購買海
    洛因之情形，乙○○乃得以於販賣海洛因一包與丙○○後駕車離開）；丙○○取
    得前開海洛因一包後，以電話告知江志銘已購得海洛因一包，並於走出前開巷口
    之際，為在巷口外埋伏之員警加以逮捕，並起出前揭如附表壹編號一所示之海洛
    因一包扣案。後因丙○○為協助警方追查乙○○，乃應警方要求而再撥打前開乙
    ○○所有行動電話佯為表示欲再次購買毒品海洛因，經乙○○應允後乃約定在彰
    化縣彰化市○○里○○路○段七五三號前進行交易，乙○○隨即駕駛前揭車輛搭
    載葉錦松前往上開處所，嗣於同日下午七時許，乙○○、葉錦松二人到達彰化縣
    彰化市○○路○段七五三號前即為警當場查獲而未遂，並經警方起出乙○○所有
    、供販賣所用之如附表壹編號二所示之海洛因三包（合計淨重二點零四公克、包
    裝重零點五七公克、純度百分之四十八點四八）、乙○○所有、供販賣海洛因所
    用之如附表貳編號一所示之行動電話一支及如附表貳編號二所示因販賣海洛因所
    得之現款一萬五千元等物扣案。
二、案經臺中市警察局移送臺灣臺中地方法院檢察署檢察官偵查後呈請臺灣高等法院
    臺中分院檢察署檢察長核轉臺灣彰化地方法院檢察署檢察官偵查起訴。
    理      由
一、訊據上訴人即被告乙○○（以下稱被告）固坦承於八十八年六月七日下午六時四
    十五分許、同日下午七時許，因丙○○撥打其所有前開0000000000號
    （該門號卡係其於八十八年五月間在臺中市境內之某二手市場，以二千元購得）
    行動電話與其聯絡，乃與丙○○先、後在臺中縣烏日鄉○○路○段六０三號旁某
    藥局附近、彰化縣彰化市○○路○段七五三號前見面，前開二次伊均駕駛車牌號
    碼Ｓ八─二四八三號自小客車搭載葉錦松前往上開地點，且第一次在臺中縣烏日
    鄉○○路○段六０三號旁某藥局附近，被告指示葉錦松下車等待丙○○後，即將
    車輛駛至附近巷道等候，嗣葉錦松將丙○○帶至車上，於不到一分鐘之時間，丙
    ○○即行下車離去；第二次伊駕車搭載葉錦松到達彰化縣彰化市○○路○段七五
    三號前即為警逮捕，並起獲其所有如附表壹編號二所示之海洛因三包、如附表貳
    編號一、二所示之行動電話一支、現金一萬五千元等情不諱，然矢口否認涉有何
    販賣海洛因之犯行，辯稱：八十八年六月七日第一次與丙○○見面，係因丙○○
    的堂弟廖志雄在監獄服刑，丙○○要向被告借錢寄給廖志雄，因被告施用毒品沒
    錢借給丙○○，丙○○即下車離去；第二次與丙○○約定在為警查獲地點，係因
    丙○○向被告稱如果沒錢借他，就給他一些海洛因，他會自己想辦法，被告事後
    乃答應借款九千元與丙○○，不料到達約定地點即遭警逮捕，被告並無販賣海洛
    因之犯行等語。
二、惟查：
  （一）右揭事實，業據證人丙○○、江志銘、葉錦松三人於警訊時分別證述綦詳；
        此觀證人丙○○於警訊證稱：「我於六月七日下午五點多，打行動電話給『
        小江』（本名江志銘），電話中江志銘向我表示要買海洛因，：：：我就表
        示我有認識一個毒販，可以介紹來買貨（指海洛因），：：：而『阿生』就
        在電話中指示我在烏日成功嶺前見面，我再電話連絡江志銘在成功嶺見面，
        ：：：『阿生』向我表示：：：要我先向江志銘收錢，接著江志銘就坐車到
        成功嶺前面與我碰面（即烏日鄉○○路○段六○三號前），我就向小江（江
        志銘）收了一萬五千元，再走進旁邊巷子把錢交給與『阿生』一起來的一位
        男子（當場指證為葉錦松），然後『阿生』（當場指證為乙○○）就拿一包
        海洛因（毛重二．五公克）給我，乙○○、葉錦松就開車走了，然後我把這
        包海洛因再交給江志銘，然後就被警方查獲了」。「我被警方查獲後，主動
        配合警方，再以電話連絡乙○○，表示我朋友還要再買海洛因，而乙○○就
        指示我到彰化方向過大肚橋後加油站過去附近交易毒品，於是我帶同警方在
        彰化市○○路○段七五三號前把乙○○、葉錦松二人查獲」各等語。證人江
        志銘於警訊證稱：「我於八十八年六月七日十八時二十分許，因向警方表示
        願意協助警方查緝毒品，適有友人丙○○打電話給我，我即要求丙○○一併
        協助，約定於十八時四十五分在臺中縣烏日鄉○○路○段六○三號前（成功
        嶺營區對面），並一同帶警方於十九時，在彰化縣彰化市○○里○○路○段
        七五三號前查獲駕駛車號Ｓ八－二四八三號自小客車之乙○○、葉錦松二人
        ，並查獲海洛因三包、五萬八千元正、行動電話00000000000支
        等物」等語。證人葉錦松於警訊證稱：「我於八十八年六月七日十八時三十
        分，當時由乙○○駕駛Ｓ八－二四八三號自小客車載我到臺中縣烏日鄉○○
        路○段六○三號旁一家藥局前，他叫我下車等他的一位朋友（即丙○○），
        而他開車停在旁邊巷口處等，黃告訴我，他朋友會到藥局前找我碰面，即帶
        到車上與他碰面，我依黃指示，不到五分鐘即丙○○上前找我，說他是乙○
        ○的朋友，我即帶廖上車，廖上車坐在後座位子，即拿出現金一萬五千元，
        黃要我數看看錢的數目，我即幫他數，然後告訴他錢數目，黃將錢拿回放在
        他的口袋後，他即拿出一包海洛因給廖，廖拿到海洛因毒品後即下車離去，
        而黃即載我速離現場」等語甚明（以上見偵字第一三五七四號卷第二十三頁
        反面、第二十四頁正面、第四十二頁正面、第三十七頁正面）。又證人丙○
        ○於九十一年五月十七日檢察官偵訊時仍明確證稱：「（問：八十八年六月
        七日下午五時許，有無介紹代朋友江志銘買毒品？）是江志銘遭警查獲，警
        方跟江志銘說要他找販毒的人，江志銘向我說的。（問：如何知道乙○○販
        毒？）聽一個朋友「阿林」說的，由我自己連絡乙○○，這電話是「阿林」
        給我的，．．．（問：同一天晚上七點左右，有無在彰化市○○路○段七五
        三號處向乙○○、葉錦松買毒品？）那是在烏日抓他二人沒抓到，警叫我說
        打電話佯裝要買，約在彰化市○○路那地點，過去還沒買，警即抓他們。」
        等語（經原審法院於訊問時當庭勘驗上開偵訊錄音帶之結果，偵訊錄音帶之
        問答內容與偵訊筆錄所載相同，有原審法院九十二年四月二十八日訊問筆錄
        一份在卷可稽），核與證人即查獲員警林澤權、廖述元二人於原審法院訊問
        時證述之查獲過程相符，堪認證人丙○○、江志銘、葉錦松三人於警訊之證
        述內容與事實相符而為可採。至證人丙○○於警訊證稱：透過綽號「阿輝」
        朋友，認識乙○○；檢察官偵訊供稱：聽一位朋友「阿林」說的，由我連絡
        乙○○等語，應不影響證人丙○○證言之效力，併予說明。
  （二）雖證人江志銘嗣於原審法院訊問時改稱：當天並未請託丙○○代為購買毒品
        海洛因等語，證人丙○○於原審法院訊問時亦改稱：其並未向被告表示要買
        海洛因，被告沒有販賣交付其海洛因等語，惟衡以證人丙○○於八十八年六
        月七日下午六時四十五分許，在臺中縣烏日鄉○○路○段六０三號旁某藥局
        附近遭逮捕時，確為警起出如附表壹編號一所示之海洛因一包，且證人丙○
        ○於原審法院九十一年十月十一日訊問時稱：為警起獲如附表壹編號一之海
        洛因一包，係其與江志銘合買的等語，又被告於同日下午七時許，在彰化縣
        彰化市○○路○段七五三號為警查獲時，亦遭警起獲被告所有、如附表壹編
        號二所示之海洛因三包，且前開先後二次起獲之海洛因一包、海洛因三包均
        係海洛因之純度分別為百分之四十九點四、百分之四十八點四八，二者之純
        度相近，有法務部調查局八十八年七月二十二日（八八）陸字第八八一六六
        九○四號及第00000000號鑑定通知書二份在卷可憑及海洛因四包扣
        案可佐，益足徵證人丙○○、江志銘二人於警訊之供述與實情相符；證人江
        志銘、丙○○於原審法院訊問時之前開證述內容，顯係事後迴護被告之詞，
        無可採信。證人葉錦松於檢察官偵查中供稱：「渠未與乙○○共同販賣毒品
        予丙○○，亦未向丙○○收錢」等語，係嗣後企圖推諉其共同犯販賣海洛因
        罪行之詞，亦無可採。被告辯稱被告無販賣海洛因之犯行等語，亦屬事後卸
        責之詞，諉無可採。
  （三）此外，復有如附表貳編號一、二所示被告所有供販賣海洛因所用之行動電話
        一支及如附表貳編號二所示因販賣海洛因一包與丙○○所得之現款一萬五千
        元扣案可佐，本件事證明確，被告犯行洵堪認定。
三、按刑法上所謂販賣行為，不以販入後復行賣出為必要，只要以營利為目的，而有
    販入或賣出二者其一之行為，即足構成，雖未及賣出，仍屬販賣既遂，其後復分
    次賣出，與先前之販入行為，均為販賣犯行而構成連續犯（參照最高法院八十八
    年度台上字第二八二八號判決意旨）。次按刑事上販賣罪之完成，與民事上買賣
    契約之成立，二者之概念尚有不同，刑事上之販賣行為，則須以營利為目的，將
    標的物販入或賣出，有一於此，其犯罪行為始為完成，苟行為人尚未將標的物販
    入或賣出，即難謂其販賣行為已屬完成（參照最高法院八十八年度台上字第三七
    六○號判決意旨）。再按如本有販毒之故意，且依約攜帶毒品前往交付，即已著
    手實施販毒之行為，縱買受者原無買受毒品之意思，其虛與某甲買賣毒品，意在
    協助警察辦案，以求人贓俱獲，且因警察埋伏在側，伺機逮捕，事實上其二人不
    能真正完成買賣毒品之行為，然因出賣人本既有販毒之故意，仍應論以販賣毒品
    未遂罪（最高法院八十五年第四次刑事庭會議紀錄參照）。核被告所為，係犯毒
    品危害防制條例第四條第一項之販賣第一級毒品罪既遂罪及同條第五項、第一項
    之販賣第一級毒品未遂罪（公訴人前開未遂部分之起訴法條誤引毒品危害防制條
    例第四項、第一項之規定，附予敘明）。被告為供販賣第一級毒品而持有第一級
    毒品之低度行為，應為販賣之高度行為所吸收，不另論罪。又被告與通緝中被告
    葉松錦二人間，有犯意聯絡與行為分擔，應論以共同正犯。又被告先後二次之犯
    行（包括一次販賣未遂之部分），時間緊接，犯罪構成要件相同，顯係基於概括
    之犯意反覆為之，為連續犯，應依連續犯之規定，論以販賣海洛因既遂之一罪（
    因本罪法定本刑為死刑、無期徒刑，依法不得予加重）。再被告前曾於八十年七
    月三十一日，因違反肅清煙毒條例等案件，經本院判處有期徒刑三年四月確定，
    復於八十一年十二月二十六日，因過失致死案件，經本院判處有期徒刑五月確定
    ，嗣經本院裁定應執行刑為有期徒刑三年六月，入監執行後已於八十四年五月二
    十九日執行完畢，有臺灣彰化地方法院檢察署刑案資料查註紀錄表、臺灣高等法
    院被告全國前案紀錄表各一份在卷可考，其於五年以內再犯本件有期徒刑以上之
    罪，為累犯，因被告所犯本罪法定本刑為死刑、無期徒刑，依不得予加重僅應依
    刑法第四十七條之規定，論以累犯。
四、原審判決認被告犯罪事證明確，犯行洵堪認定，予以論罪科刑，固非無見，惟查
    ：(一)本件被告先後所犯販賣第一級毒品既遂罪部分一次，及販賣第一級毒品未遂
    罪部分一次，共二次，原審判決於理由欄第二項內（第六頁、第七頁），謂被告
    先後三次之犯行，尚有欠合。(二)次查供犯罪所用之物，依刑法第三十八條第三項
    規定，以屬於犯人者為限，得沒收之，但有特別規定者，依其規定。所謂「有特
    別規定者」即對於沒收之客體法條另設有特別規定，而不以上開條件為其限制而
    言。所謂「依其規定」即依其沒收之規定，予以沒收，而排斥第三十八條第三項
    上段之適用，適用該特別規定矣。查原審判決認定扣案如附表貳編號一所示之行
    動電話一支係被告所有，供本案販賣第一級毒品海洛因所用之物，毒品危害防制
    條例第十九條前段，有沒收之規定，原審判決認應依刑法第三十八條第一項第二
    款規定宣告沒收之，亦有違誤。被告上訴意旨略以：當天是丙○○約我在成功嶺
    前，要與其弟向我借錢，我因沒有錢借給他，丙○○又打電話說要向我借海洛因
    ，為要了解為何借海洛因，結果我到約定地點，就被警察抓了，實在沒有販賣海
    洛因與丙○○。本案警察誘捕丙○○，再進而誘捕被告，是丙○○為脫罪所誣陷
    等語，經核雖不可採，惟原審判決既有可議，自應由本院將原審判決撤銷改判。
    查被告販賣海洛因之犯行先後雖有二次，惟其中一次係屬未遂犯，且犯罪所得僅
    一萬五千元，賺取之利潤不多，本院認為其犯罪情狀在客觀上足以引起一般同情
    確可憫恕，認為即予宣告法定低度刑期尤嫌過重，爰依刑法第五十九條之規定酌
    量減輕其刑（原審判決適用刑法第五十九條酌量減輕其刑，檢察官未上訴）。爰
    審酌被告之素行、犯罪之動機、目的係為圖一己之私利、販賣毒品之次數、數量
    、價格、販賣毒品流通毒品之管道對社會治安、經濟所生危害甚巨及犯罪後之態
    度等一切情狀，仍量處如主文第二項所示之刑，以示懲儆。
五、扣案如附表壹編號一、二所示之海洛因，均為查獲之第一級毒品，應依毒品危害
    防制條例第十八條第一項前段之規定宣告沒收銷燬之。又扣案如附表貳編號一所
    示之行動電話一支，係被告所有、供販賣海洛所用之物，應依同條例第十九條第
    一項前段規定宣告沒收之；扣案如附表貳編號二所示之一萬五千元，係被告販賣
    海洛因之所得（被告於原審法院審理時供稱其與丙○○於八十八年六月七日下午
    六時四十五分許第一次見面後，迄為警查獲時止，並未曾停車離開其所駕車輛等
    語，是被告在其所駕車輛上為警起獲之現款一萬五千元，應屬丙○○向被告購買
    海洛因所交付之款項，而為被告販賣海洛因之所得一節，堪以認定），應依毒品
    危害防制條例第十九條第一項前段之規定宣告沒收之（前開被告販賣海洛因之所
    得一萬五千元既已扣案，則無不能沒收而須以其財產抵償之問題，臺灣高等法院
    八十八年十二月法律座談會刑事類提案第二十九號研討結果參照）。至被告為警
    查獲時，雖另扣得其所有之現金四萬三千元，惟被告於原審法院審理時堅決否認
    前開現金係其供販賣海洛因或因販賣海洛因所得之款項，復查無其他積極證據足
    認上開扣案之現款四萬五千元，係被告供犯本罪所用或因犯本罪所得之財物，爰
    不予宣告沒收，併予敘明。
六、據上論結：應依刑事訴訟法第三百六十九條第一項前段，第三百六十四條，第二
    百九十九條第一項前段，毒品危害防制條例第四條第一項，第五項，第十八條第
    一項前段，第十九條第一項前段，刑法第十一條前段，第二十八條，第五十六條
    ，第四十七條，第五十九條，判決如主文。
本案經檢察官甲○○到庭執行職務。
中      華      民      國    九十二     年      九      月     九      日
                                   臺灣高等法院臺中分院刑事第一庭
                                         審判長法  官  陳  紀  綱
                                               法  官  陳  登  源
                                               法  官  方  艤  駐
右正本證明與原本無異。
如不服本判決應於收受送達後十日內向本院提出上訴書狀，其未敘述上訴之理由者並
得於提起上訴後十日內向本院補提理由書（均須按他造當事人之人數附繕本）。
                                               書記官  江  玉  萍
中      華      民      國    九十二     年      九      月     十      日
附錄本案論罪科刑法條：
毒品危害防制條例第四條第一項、第五項：
製造、運輸、販賣第一級毒品者，處死刑或無期徒刑；處無期徒刑者，得併科新臺幣
一千萬元以下罰金。
前四項之未遂犯罰之。
                                                                        Ｆ
附表壹：
一、海洛因一包（淨重二點三一公克、包裝重零點一九公克、純度百分之四十九點四
    、純質淨重一點一四公克）。
二、海洛因三包（合計淨重二點零四公克、包裝重零點五七公克、純度百分之四十八
    點四八、純質淨重零點九九公克）。
附表貳：
一、行動電話一支。
二、現金一萬五千元。
                                                                        Ｆ


司法院資訊處製作；財團法人民間司法改革基金會備份。
